【裁判字號】    95,聲再,46
【裁判日期】    950619
【裁判案由】    聲請再審
【裁判全文】
臺灣高等法院高雄分院刑事裁定          95年度聲再字第46號
聲請人即
受判決人    甲○○即馮音塵）.
上列聲請人因偽造有價證券案件，對於本院88年度重上更（四）
字第16號中華民國88年10月5 日確定判決（臺灣高雄地方法院檢
察署80年度偵字第3493、8608號，併辦案號: 同署80年度偵字第
5442、7338、7576、10047 號），聲請再審，本院裁定如下：
    主  文
再審之聲請駁回。
    理  由
一、聲請意旨如附件再審聲請狀所示。
二、按法院認為無再審理由者，應以裁定駁回之。經前項裁定後
    ，不得更以同一原因聲請再審。刑事訴訟法第434 條定有明
    文。次按因發見確實之新證據，足認受有罪判決之人應受無
    罪之判決者，得聲請再審，固為刑事訴訟法第420 條第1 項
    第6 款所明定。惟所謂發見新證據，係指該證據當時已經存
    在，為法院及當事人所不及知，不及調查斟酌，至其後始行
    發見，且就證據本身形式上觀察，固不以絕對不須經過調查
    程序為條件，但必須顯然可認為足以動搖原有罪確定判決，
    而為受判決人無罪、免訴、免刑或輕於原判決所認罪名之判
    決者為限。此受理聲請再審之最後事實審法院，應就聲請再
    審理由之所謂「新證據」，是否具備事實審判決前已經存在
    ，為法院、當事人所不知，事後方行發見之「嶄新性」，及
    顯然可認足以動搖原有罪確定判決，應為無罪、免訴、免刑
    或輕於原判決罪名之「顯然性」二要件，加以審查，為判斷
    應否准予開始再審之準據；若判決前已經當事人提出或聲請
    調查之證據，經原法院捨棄不採者，即非該條款所謂發見之
    新證據，不得據為聲請再審之原因；有最高法院85年度台抗
    字第308 號、78年度台抗字第145 號裁定及77年度台上字第
    55號判決可資參照。
三、原確定判決以被告甲○○係永逢集團「投資人自強委員會」
    主任委員，因永逢集團受政府取締地下投資公司之影響，財
    務發生危機，主席李春長及總裁王新台均遭羈押，鄭偉強係
    該集團代理總裁，見永逢集團群龍無首，其本身集團代總裁
    身分又屬權限受限，無以處理該集團與投資人間債務解決問
    題，乃與甲○○共同決定，由鄭偉強出面，於78年12月27日
    利用李春長被提解赴臺灣高雄地方法院開庭時，由其等將事
    前備妥其上已載明略謂永逢公司之一切對外均由鄭偉強為代
    表人之委任契約書一份，由李春長簽名按指印，爾後鄭偉強
    、甲○○二人即分別以永逢集團及投資人代表自命，處理該
    公司之人事及一切資產處理事宜。迨79年7 月27日，李春長
    出具「授權同意書」一紙，載明鄭偉強改任副總裁，同時任
    命許平長為集團總裁，並於該「授權同意書」第三款中表明
    ：「前本人所有授權一律收回」，委請陳啟舜律師將此一撤
    換總裁並收回先前以委任書委任鄭偉強處理一切事務之權限
    之意思親自告知鄭偉強及甲○○二人，詎鄭偉強、甲○○二
    人明知鄭偉強基於前述由李春長簽名之委任書所生處理永逢
    集團事務授權已遭終止，猶共同謀議，推由鄭偉強簽發金額
    高達新台幣（下同）30億元鉅額本票交付，以利前開投資人
    自強委員會成員分別向各拍賣永逢集團所屬資產之法院提出
    分配求償。鄭偉強乃於79年10月18日，在永逢公司台北辦事
    處即台北市○○○路○段131 巷30號6 樓處，盜用李春長及
    永逢國際等三家公司印章，簽發本票13張，均交付知情之甲
    ○○，馮某將其中12張（面額新台幣10億元本票一張除外）
    ，持向臺灣台北地方法院聲請裁定准予強制執行，並進而持
    向臺灣板橋、高雄等地方法院民事執行處參加分配，足以生
    損害於其他執行債權人之事實，業據告訴人張航、鍾久福指
    訴綦詳，並有偽造之本票13張及持向法院聲請本票裁定及參
    加分配之註記等影本附卷可稽，並經證人陳啟舜、李春長分
    別於偵查、原審時及本院前審一致證述屬實，復有授權同意
    書、存證信函、律師請求見證書，許平長聲明書附卷可稽，
    因認李春長授權鄭偉強之委任契約，既經終止，鄭偉強即無
    為李春長及李春長為代表人之各公司簽發票據之權力，此為
    被告與鄭偉強所明知。竟於授權被終止之後，猶於79年10月
    18日簽發李春長及永逢國際等三家公司之本票13張。而判決
    再審聲請人甲○○共同意圖供行使之用，而偽造有價證券，
    處有期徒刑肆年，減為有期徒刑貳年。綜上所述，原確定判
    決對於再審聲請人共同偽造有價證券受之事實及據以認定該
    事實之證據，均已於原確定判決詳予審酌、論斷，並敘明受
    判決人所辯不足採信之理由，有聲請人提出之原確定判決附
    卷可稽。
四、經查：
  (一)聲請人主張代總裁岳春仙於78年5 月18日發佈之人事命令 (
    附卷第6 頁新事證九)、 永逢機構於78年4 月25日之請款單
    （附卷第7 頁新事證十一)、79 年10月5 日鄭偉強發佈之人
    事命令 (附卷第7 頁新事證十二)、80 年11月6 日李春長自
    看守所寫給鄭偉強之信函 (附卷第8 頁新事證十三）為新證
    據而聲請再審云云。惟上開新事證十三信函部分，聲請人曾
    以之為新證據向本院聲請再審，經本院於90年2 月14日以90
    年度聲再更（一）字第1 號裁定，認上開證據非屬刑事訴訟
    法第420 條第1 項第6 款之新證據，而駁回其再審之聲請在
    案，有該裁定附卷可證。另新事證九、十一、十二部分，聲
    請人亦曾以之為新證據向本院聲請再審，經本院於90年11月
    26日以90年度聲再更（一）字第6 號裁定，認上開證據非屬
    刑事訴訟法第420 條第1 項第6 款之新證據，而駁回其再審
    之聲請在案，有該裁定在卷可憑。聲請人復以上開同一理由
    聲請再審，揆諸前揭規定，此部分再審之聲請，於法不合，
    應予駁回。
  (二)聲請人主張自由時報之報導、蘋果日報之報導、中國時報之
    報導、連續劇「台灣龍捲風」、中央日報公告 (附卷第2 、
    3 、7 頁新事證一、二、三、四、十三）為新證據而聲請再
    審云云。惟上開事證並非存在於本案當事人間之法律行為或
    法律關係，對於本案當事人不生法律效力，極為顯然，且上
    開事證從外觀上觀之，顯然不足以動搖原確定判決，自非確
    實之新證據。
  (三)聲請人主張公司法第208 條第3 項、民法第8 條第2 項、民
    法第1 條、民法第553 條第2 項 (附卷第4 、5 、8 頁新事
    證五、六、七、十四）為新證據而聲請再審云云。惟上開條
    文均係法律，並非證據，且自上開條文內容觀之，顯然不足
    以動搖原確定判決，應非確實之新證據。
  (四)聲請人主張原審判決第6 頁理由二（三）為新證據而聲請再
    審云云 (附卷第6 頁新事證十)。 然上開原審判決理由並非
    新證據，至為明灼，聲請人以上開判決理由為新證據並自行
    推論10月1 日之後永逢集團最高職位者係鄭偉強等情，顯非
    適法之再審理由，該原審判決理由自非新證據。
  (五)聲請人主張永逢集團於78年4 月16日調升張展源為國登機構
    董事長之人事命令為新證據而聲請再審云云 (附卷第5 頁新
    事證八)。 但上開人事命令於原確定判決審理當時已經存在
    ，且副本抄送永逢集團各機關，應非再審聲請人所不知，不
    及聲請法院調查斟酌，至其後始行發見者；又前揭集團之人
    事命令係以總裁王俊傑名義發佈，益徵鄭偉強業經李春長終
    止委任關係，此與原確定判決認定再審聲請人與鄭偉強明知
    已遭終止授權委任關係，無權簽發票據，而偽造有價證券等
    情，並無不符。上開人事命令顯非足以動搖原確定判決之新
    證據，甚為明確
五、綜上所述，本件聲請人所提出之新證據，或為已經本院以無
    再審理由駁回在案之證據，或與刑事訴訟法第420 條第1 項
    第6 款規定不符，本件聲請人據以聲請再審，應認為再審不
    合法及無再審理由，均應予駁回。
六、爰依刑事訴訟法第433 條、第434 條第1項 ，裁定如主文。
中    華    民    國    95    年    6     月    19    日
                  刑事第一庭    審判長法  官  郭雅美
                                      法  官  莊崑山
                                      法  官  范惠瑩
以上正本證明與原本無異。
如不服本裁定應於送達後5 日內向本院提出抗告狀。
中    華    民    國    95    年    6     月    19    日
                                      書記官  張明賢


司法院資訊處製作；財團法人民間司法改革基金會備份。
